【裁判字號】    95,交抗,45
【裁判日期】    951219
【裁判案由】    違反道路交通管理處罰條例聲明異議
【裁判全文】
臺灣高等法院花蓮分院交通事件裁定    95年度交抗字第45號
抗  告  人
即受處分人  丙○○
上列抗告人即受處分人因違反道路交通管理處罰條例案件，對於
交通部公路總局臺北區監理所花蓮監理站於民國95年 8月31日所
為處分（原處分案號：花監違字第裁44-P00000000、44-P000000
00號），聲明異議不服臺灣花蓮地方法院中華民國95年10月23日
95年度交聲字第 123號駁回異議之裁定，提起抗告，本院裁定如
下：
    主  文
抗告駁回。
    理  由
一、抗告人即受處分人（以下簡稱抗告人）丙○○於民國（下同
    ）95年7月16日凌晨3點30分，因在花蓮縣花蓮市○○路與中
    美九街口，駕駛車號 5M-7379自小客車，分別有「經警方攔
    查拒絕受檢加速逃逸」及「駕汽車在道路上蛇行、危險駕駛
    」事實，隨後另於花蓮縣花蓮市○○○街與精美路口，亦駕
    駛前揭車輛，有連續闖紅燈行為。案經花蓮縣警察局於95年
    7月21日，依道路交通管理處罰條例第60條第1項、第43條第
    1項第1款及第53條規定逕行舉發，並經交通部公路總局臺北
    區監理所花蓮監理站裁罰，抗告人向臺灣花蓮地方法院交通
    法庭聲明異議，經臺灣花蓮地方法院95年10月23日95年度交
    聲字第 123號裁定駁回其異議，抗告人不服該裁定提起本件
    抗告。
二、抗告意旨略以：（一）警員乙○○係本案之「被告」，並非
    「證人」，其所為陳述乃「辯詞」，而非「證詞」，原裁定
    遽將乙○○視為證人，已有違誤。（二）警方所提出之美崙
    派出所員警工作紀錄簿係單方片面製作之文書，其內容對抗
    告人之違規罰單而言，毫無佐證關係。（三）抗告人佯裝在
    車內睡覺照片，與抗告人違規駕駛車輛毫無直接關係，原裁
    定據此認定抗告人違規之證據，實屬荒唐。（四）以警用機
    車前檔泥板之破損作為「錯誤開立抗告人交通違規罰單」之
    證據，顯違常理，不足採信。（五）抗告人所駕車號5M-737
    9 之自小客車車主為張鵬，惟值勤警員直接對抗告人開單處
    罰，未給予抗告人申辯之機會；且依花蓮縣警察局花蓮分局
    95年 8月16日花市警交字第0955000210號函說明欄二指出係
    經電腦網路查詢得知抗告人，明顯與事實不符。（六）況抗
    告人遭處罰的兩張罰單上所載時間、所駕車輛相同，地點卻
    相距2.3 公里，益證花蓮縣警察局所為行政處分明顯違背程
    序正義云云。
三、按「汽車駕駛人，駕駛汽車在道路上蛇行，或以其他危險方
    式駕車者，處新臺幣六千元以上二萬四千元以下罰鍰」、「
    汽車駕駛人，駕駛汽車有違反本條例之行為，經交通勤務警
    察或依法令執行交通稽查任務人員制止時，不聽制止或拒絕
    停車接受稽查而逃逸者，除按各該條規定處罰外，處新臺幣
    三千元以上六千元以下罰鍰」、「汽車駕駛人，行經有燈光
    號誌管制之交岔路口闖紅燈者，處新臺幣一千八百元以上五
    千四百元以下罰鍰」、「汽車駕駛人有下列各款所列條款之
    一者，除依原條款處罰鍰外，並予記點：一、第六十條第一
    項記違規點數一點。三、有第四十三條、第五十三條各記違
    規點數三點」；道路交通管理處罰條例第43條第1項第1款、
    第60條第1項、第53條第1項、第63條第 1項第1、3款，分別
    定有明文。經查：
（一）本件行政機關對抗告人之處分，為交通部公路總局臺北區
      監理所花蓮監理站之裁決，並非警方逕行舉發之違反道路
      交通管理事件通知書。抗告人在交通部公路總局臺北區監
      理所花蓮監理站裁決前，已向交通部公路總局臺北區監理
      所花蓮監理站提出申訴，並經該站向花蓮縣警察局花蓮分
      局查證後函覆抗告人，有抗告人之陳述書、交通部公路總
      局臺北區監理所花蓮監理站函、花蓮縣警察局花蓮分局函
      等件在卷可憑。抗告人謂未給申辯機會云云，自有誤會，
      合先敘明。
（二）證人係指親身見聞事實之人，本件執法警員乙○○雖係代
      表國家依法執行職務，同時就本件抗告人是否有違反道路
      交通管理處罰條例部分，若有親身見聞，自得於法庭上陳
      述其親身見聞之事實，具證人適格。至於其證言之證明力
      則由法院在不違反經驗法則及論理法則下依自由心證判斷
      事實之真偽。抗告人指摘原裁定將乙○○視為證人，於法
      不合，並無理由。
（三）按證據之調查應以關連性、必要性及可能性為斷，而證據
      又可分為直接證據（證明直接事實）、間接證據（證明間
      接事實，再以間接事實推論直接事實）及輔助證據（判斷
      證據之可信性）。原裁定將員警工作紀錄簿（原審卷第30
      頁）、抗告人佯裝在車內睡覺之照片（原審卷第29頁）及
      警用機車前檔泥板破損照片（原審卷第29頁）或作為間接
      證據或作為輔助證據於法並無不合。抗告人指摘原裁定以
      前揭 3證據或作為直接證據部分與事實不符，或應不以之
      作為間接證據及輔助證據云云，亦無理由。
（四）另就員警如何確認抗告人即本件違規人部分，業據乙○○
      於本院證稱係經詢問報案人甲○○，並將現場拍攝抗告人
      佯裝在車內睡覺照片予甲○○指認無誤後逕予舉發，核與
      證人甲○○在本院結證情節相符。抗告人雖指摘花蓮縣警
      察局花蓮分局95年 8月16日花市警交字第0955000210號函
      說明欄二，所述係經電腦網路查詢得知抗告人之記載，確
      有瑕疵；惟此瑕疵，並不影響本院對抗告人確有本件違規
      事實之認定。
（五）末抗告人爭執花蓮縣警察局對之所開立之兩張罰單地點相
      距 2.3公里，時間與車輛竟然相同云云部分。查當時抗告
      人係駕車脫免警方攔檢，時速應在70公里以上，以時速70
      公里計，2分鐘即可行駛2.3公里之距離。雖代表國家執法
      之員警對於違規時間之記載應該力求精確，然行政事務繁
      雜，若需分秒不差始能對違規之行為人予以處罰，則行政
      人員工作量必定不堪負荷，國家資源也將過度浪費。是本
      件警方於逕行舉發之通知單上所載之時間縱有些許誤差，
      應屬得以容忍之範圍。
（六）綜上各情，原裁定之所以認定抗告人確有本件違規事實，
      係依證人即執勤警員乙○○之證述，與花蓮縣警察局花蓮
      分局美崙派出所員警工作紀錄簿影本，及抗告人佯裝在車
      內睡覺、警用機車前檔泥板破損之相片等件，並本於證據
      作用，於原裁定理由中記載甚詳，並無違反證據及經驗法
      則。抗告人提起本件抗告指摘原裁定不當，為無理由，應
      予駁回。
據上論斷，應依道路交通管理處罰條例第89條、道路交通案件處
理辦法第25條、第26條，刑事訴訟法第412條，裁定如主文。
中    華    民    國    95    年    12    月    19    日
                        審判長法  官  何方興
                              法  官  林鳳珠
                              法  官  林德盛
以上正本證明與原本無異。
本件不得再抗告。
                              書記官  劉妙娘
中    華    民    國    95    年    12    月    19    日


司法院資訊處製作；財團法人民間司法改革基金會備份。
